【裁判字號】    97,消債更,31
【裁判日期】    970807
【裁判案由】    更生事件
【裁判全文】
臺灣臺北地方法院民事裁定           97年度消債更字第31號
聲  請  人  甲○○
上列當事人聲請消費者債務清理事件，本院裁定如下：
    主  文
更生及保全處分之聲請均駁回。
聲請費用由聲請人負擔。
    理  由
一、按「聲請更生或清算不合程式或不備其他要件者，法院應以
    裁定駁回之，但其情形可以補正者，法院應定期間先命補正
    」，消費者債務清理條例第8條定有明文。又「債務人與金
    融機構協商成立者，不得聲請更生或清算。但因不可歸責於
    己之事由，致履行顯有重大困難者，不在此限」；「本條例
    施行前，債務人依金融主管機關協調成立之中華民國銀行公
    會會員辦理消費金融案件無擔保債務協商機制與金融機構成
    立之協商，準用前項之規定」，復為消費者債務清理條例第
    151條第5項、第6項所明定。是債務清償方案成立後，固由
    債務人按其條件履行，惟需於其後發生情事變更，在清償期
    間收入或收益不如預期，致該方案履行困難甚或履行不能，
    因不可歸責於己，始能聲請更生或清算。此項規定旨在避免
    債務人任意毀諾已成立之協商，濫用更生或清算之裁判上債
    務清理程序，蓋以債務清償方案係經當事人行使程序選擇權
    所為之債務清理契約，債務人應受該成立之協議所拘束。債
    務人既已與金融機構協商成立，如認該協商方案履行有其他
    不適當情形，自仍應再循協商途徑謀求解決。
二、本件債務人向本院聲請更生主張：其有不能清償債務之虞，
    前於消費者債務清理條例施行前，曾依照中華民國銀行公會
    會員辦理消費金融案件無擔保債務協商機制與金融機構成立
    協商，聲請人每個月之收入為新臺幣（以下同）33,000元，
    扣除協商金額18,899元，因尚須扶養殘障的父親、生病的母
    親，且大陸籍配偶又無法工作，致入不敷出，根本無力繳納
    ，尚需四處借貸，後只好毀諾，有不可歸責於己致履行顯有
    重大困難之事由等語。
    經查：
  (一)債務人於95年8月與債權人安泰商業銀行等債權人簽訂無擔
    保債務協商協議書，債務人同意自95年8月起，分120期，每
    期給付18,899元，約定利率2%，至全部清償完畢為止，有聲
    請人提出之銀行公會債務協商機制協議書1件附卷足憑，自
    堪信為真實，是本件聲請人須有不可歸責於己致履行顯有重
    大困難之事由時，向本院聲請更生或清算方為適法。
  (二)次查，依聲請人更生聲請狀內所陳報之所得資料可知，聲請
    人自民國90年11月起即任職於鉦記工業股份有限公司，現平
    均每月自公司領取薪資約33,000元，足見收入相當穩定；又
    依聲請人所陳報之所得資料及財政部臺灣省北區國稅財產歸
    屬資料清單可知，聲請人於95年間尚有4筆投資，投資金額
    分別為517,800元、160,500元、154,500元、150,000元；依
    上開資料，聲請人之財產收入，除薪資之外，另有投資所得
    ；聲請人雖稱尚須扶養殘障的父親、生病的母親，且大陸籍
    配偶又無法工作，致入不敷出，根本無力繳納，尚需四處借
    貸，後只好毀諾，有不可歸責於己致履行顯有困難云云，惟
    查，聲請人之父親自88年起即領有身心障礙手冊、母親亦自
    94 年起接受急性妄想狀態之門診治療，與大陸籍配偶更係
    於95 年3月9日結婚，此有聲請人所提出之中華民國身心障
    礙手冊、重大傷病免自行部分負擔證明卡、臺北市立聯合醫
    院中興院區診斷證明書及全戶戶籍謄本存卷足參，而本件聲
    請人與債權人成立協商係於95年8月，則聲請人所主張之上
    開事由，於與債權人協商成立時即已存在，難認聲請人符合
    於協商成立後，發生不可歸責於己之事由；況且其父母除聲
    請人外，尚有3名同負扶養義務之人（即聲請人之姐王秋霞
    、妹王秋芬、弟王文煌）可負擔該扶養之義務，難認僅其負
    有扶養父母之義務，更有甚者，聲請人本身既已入不敷出，
    依民法第1118條規定，更應當減輕其扶養之義務；且受扶養
    人即聲請人之父王維賢為中度肢障之身心障礙人士，依現行
    臺北縣政府辦理身心障礙者生活補助審核作業規定第2條之
    規定，若其為列冊低收入戶，其每月可領取7,000元之津貼
    ，倘其非列冊低收入戶，其每月亦可領取4,000元之津貼。
    此外，聲請人之父尚擁有不動產2筆，聲請人之母於95及96
    年度均有收入（見卷附聲請人父母之95、96年度國稅局綜合
    所得稅各類所得資料清單及財產歸屬資料清單可稽），是聲
    請人之父母當有能力支應日常生活所需，可減輕聲請人之扶
    養義務，是聲請人陳稱每月扶養費用10,000元之主張並無理
    由。
三、據上論結，本件聲請人既曾參與協商程序，又核無不可歸責
    於己之事由而毀諾，其向本院聲請更生，係屬聲請更生之要
    件不備，且該欠缺又屬無從補正，依首揭條文之意旨，自應
    駁回其更生之聲請，爰裁定如主文。
四、又聲請人聲請更生既經本院駁回，其保全處分之聲請亦失所
    附麗，應併予駁回，附此敘明。
中    華    民    國    97    年    8     月    7    日
                  民事第二庭  法  官  鍾啟煌
以上正本係照原本作成。
如不服本裁定，應於裁定送達後10日內，以書狀向本院提出抗告
，並繳納抗告費新臺幣1,000 元。
中    華    民    國    97    年    8     月    7    日
                              書記官  張國仁


司法院資訊處製作；財團法人民間司法改革基金會備份。
